臺灣高雄地方法院刑事附帶民事訴訟判決　　　　　　　　九十年度附民字第二七號
　　原　　　告　乙○○
　　被　　　告　甲○○
右列被告因違反毒品危害防制條例等案件 (本院八十九年度訴字第二一二二號)，經
原告於刑事訴訟程序中提起附帶民事訴訟，請求損害賠償，本院判決如左：
    主  文
被告應給付原告新台幣貳拾萬元，及自民國九十年十月十日起至清償日止，按週年利
率百分之五計算之利息。
原告其餘之訴駁回。
本判決第一項於原告提供郵局新台幣柒萬元之可轉讓無記名定期存款存單為被告供擔
保後得為假執行。
原告其餘假執行之聲請駁回。
    事  實
甲、原告方面：
一、聲明：
（一）、被告應給付原告新台幣（下同）一百四十七萬四千一百七十七元整，及自起
        訴狀繕本送達翌日起至清償日止，按年息百分之五計算之利息。
（二）、原告願供銀行或郵局等金融機構之可轉讓無記名定期存款存單供擔保，請准
        宣告假執行。
二、陳述：
（一）、被告甲○○於民國八十七年二月五日設立仁宏醫院，並擔任醫院實際負責人
        ，並自八十七年二月一日起聘請原告乙○○擔任該醫院院長暨負責醫生，同
        時約定以原告之名義在高雄縣梓官鄉蚵仔寮郵局開立00000000號帳
        號，供中央健保局匯入仁宏醫院應領之醫療費用，嗣原告於同年六月六日離
        職，仁宏醫院於八十七年六月二十六日歇業後，被告復與訴外人郭建廷於八
        十七年八月四日在原址設立家田醫院，仍由被告擔任實際負責人，詎料，被
        告自八十七年二月起至十月間，竟基於意圖為自己不法所有之概括犯意，連
        續於取得不特定人之空白全民健康保險卡後，明知該不特定人並未在仁宏或
        家田醫院接受診療，即利用執行業務之際，擅自於該空白健保卡後方加蓋上
        開醫院之門診章，而於業務上所掌之文書為不實之登載，足生損害於公眾及
        健保局，被告並自行或要求負責製作電腦病歷之護士或行政人員登載不實之
        電腦診斷處方箋，並擅自蓋用原告之姓名章於該等處方箋上，製作虛偽之門
        診病歷資料，足致門診病歷資料之正確性受有嚴重損害。
（二）、又原告於八十七年二月間離職後，因健保申報問題與被告間有八十萬元之糾
        葛，被告竟於八十八年二月間，教唆姓名年籍不詳之男子四名，至高雄縣大
        寮鄉○○○路七五號之「國翔診所」，恐嚇原告，揚言：如果不還會死的很
        難看等語，以此加害生命之言語恐嚇原告，致原告因此心生畏懼。
（三）、被告為隱匿其偽造病歷詐領健保給付之犯行，向屏東地方法院提起訴訟，致
        法院因受其矇蔽而判決命原告應給付被告由中央健保局於原告離職後，撥入
        原告帳戶之健保費用，合計四十七萬四千一百七十七元，並經執行完畢，此
        部份事實既經查明，被告此部分之請求顯於法無據，而有訴訟詐欺之嫌。
（四）、按「無法律上原因而受利益，致他人受損害者，應返還其利益。」「因故意
        或過失，不法侵害他人之權利者，負損害賠償責任。」「不法侵害他人之身
        體、健康、名譽、自由、信用、隱私、貞操、或不法侵害其他人格法益而情
        節重大者，被害人雖非財產上之損害，亦得請求賠償相當之金額。」民法第
        一百七十九條、一百八十四條及第一百九十五條第一項定有明文。準此，被
        告向健保局詐領醫療給付款項，前經訴訟而向原告請求給付，致使原告受有
        損害四十七萬四千一百七十七元，爰依民法第一百七十九條及同法第一百八
        十四條之規定，請求被告給付上開金額予原告；而被告教唆人至原告診所恐
        嚇原告，致原告及其家人日日生活於恐懼之中，惶惶不可終日，其害怕不安
        、膽顫心驚之心境，實非筆墨所能形容於萬一，再斟酌被告犯後之態度，實
        令人髮指，爰依民法第一百九十五條之規定請求被告給付原告精神慰撫金一
        百萬元。
三、證據：引用刑事卷提出之證據，並提出台灣高等法院高雄分院八十九年上易字第
    一七二號民事判決及本院八十九高貴民如八十九執字第三八三六五號執行命令為
    證。
乙、被告方面：
一、聲明：求為判決駁回原告之訴。
二、陳述：伊並無偽造不實病歷資料向健保局詐領健保給付，亦無唆使人至「國翔診
    所恐嚇原告。
    理  由
一、按附帶民事訴訟之判決，應以刑事訴訟判決所認定之事實為據，刑事訴訟法第五
    百條前段定有明文。本件原告起訴主張被告教唆不詳姓名之成年男子四人，前往
    高雄縣大寮鄉○○○路七十五號「國翔診所」恐嚇原告之事實，業據本院八十九
    年度訴字第二一二二號刑事判決判處被告罪刑在案，並有照片在刑事卷可證，是
    原告此部分主張之事實堪信為真實。
二、按因犯罪而受損害之人，於刑事訴訟程序得附帶提起民事訴訟，對於被告及依民
    法負賠償責任之人，請求回復其損害。刑事訴訟法第四百八十七條第一項定有明
    文。原告主張被告為隱匿其偽造病歷詐領健保給付之犯行，向屏東地方法院提起
    訴訟，致法院因受其矇蔽而判決命原告應給付被告由中央健保局於原告離職後，
    撥入原告帳戶之健保費用合計四十七萬四千一百七十七元，並經執行完畢，致原
    告受有上開損害，因而請求法院判令被告一併給付上開金額等語，因此部分之事
    實並未在本院八十九年度訴字第二一二二號刑事判決所認定之事實範圍內，依前
    揭說明，原告就此部分提起附帶民事訴訟為不合法，應予駁回。
三、按「因故意或過失，不法侵害他人之權利者，負損害賠償責任。」「不法侵害他
    人之身體、健康、名譽、自由、信用、隱私、貞操、或不法侵害其他人格法益而
    情節重大者，被害人雖非財產上之損害，亦得請求賠償相當之金額。」民法第一
    百八十四條及第一百九十五條第一項定有明文。查因被告教唆人恐嚇原告，不法
    侵害原告之自由，致原告恐懼不安、無法上班約二個月並名譽受損，精神確受有
    相當痛苦，本院審酌原告學歷為大學畢業，從事醫師工作，每月收入約二十萬元
    ，被告學歷為高職畢業，名下無不動產，需扶養雙親，認原告請求一百萬元尚嫌
    過高，應予核減為二十萬元，方屬公允，逾此數額之請求，為無理由。
四、原告陳明願供擔保請准宣告假執行，就其勝訴部分，核無不合，爰酌定相當之擔
    保金額宣告之，至其敗訴部分，假執行之聲請已失所附麗，應併予駁回之。
據上論斷，原告之訴為一部有理由，一部無理由，應依刑事訴訟法第五百零二條第一
項、第二項、第四百九十一條第十款、民事訴訟法第三百九十條第二項，判決如主文
。
中      華      民      國      九十一      年    四      月    三十    日
                                  臺灣高雄地方法院刑事第三庭
                                      法  官    李淑惠
右正本證明與原本無異。
如不服本判決，應於判決送達後十日內，向本院提出上訴狀。
                                      書記官    曾秀鳳
中      華      民      國      九十一      年    四      月    三十    日
